【裁判字號】    98,訴,296
【裁判日期】    981217
【裁判案由】    損害賠償
【裁判全文】
臺灣板橋地方法院民事判決               98年度訴字第296號
原      告  義特科技股份有限公司
法定代理人  乙○○
訴訟代理人  周紫涵律師
            許文哲律師
            曾允斌律師
被      告  兆震實業股份有限公司
法定代理人  甲○○
訴訟代理人  謝協昌律師
複代理人    王永茂律師
訴訟代理人  林曜辰律師
上列當事人間請求損害賠償事件，經本院於民國98年12月3日言
詞辯論終結，判決如下：
    主      文
被告應給付原告新臺幣陸拾捌萬肆仟捌佰柒拾參元，及自民國九
十七年十二月十一日起至清償日止，按週年利率百分之五計算之
利息。
原告其餘之訴駁回。
訴訟費用由被告負擔十分之二，餘由原告負擔。
本判決第一項於原告以新臺幣貳拾參萬元為被告供擔保後，得假
執行；但被告如以新臺幣陸拾捌萬肆仟捌佰柒拾參為原告預供擔
保，得免為假執行。
原告其餘假執行之聲請駁回。
    事實及理由
一、原告主張：
  (一)原告自民國（下同）96年9 月起至97年5 月間，陸續將音效
    卡上蓋33,313個及下蓋32,097個，合計共65,140個，分批交
    付予被告進行烤漆代工，此有出入貨數量統計表、送貨單及
    出貨單等單據可資證明。依音效卡產品之標準作業流程，被
    告應於入料後3 日內完成考漆代工後交付予原告。詎料，被
    告每每於交貨時無法交付完整數量之代工產品，並稱剩餘之
    部分須進行重工，待重工完畢後再另行交付予原告。然自原
    告最後一次入料日期即97年5 月6 日起算，至今已逾8 個月
    ，被告卻僅交付原告上蓋16,343個；下蓋12,563個及退回上
    蓋2,771 個；下蓋1,717 個予原告，故被告對於原告所交付
    之系爭商品，尚有上蓋14,199個及下蓋17,817個未交付原告
    。經原告多次聯繫被告，至今被告仍無法交代前述短缺之代
    工產品去向，為此原告曾於97年12月2 日發函予被告，限被
    告於文到後7 日內給付尚未交付之代工產品，然被告仍然置
    之不理。因被告一再拖延，致使原告無法如期交貨予訂貨業
    主，原告因此受有損害如下：
    1.成本損害：
      系爭上、下蓋商品之製作流程及成本單價為：射出上蓋、
      下蓋成本單價各為新臺幣（下同）7.5 元；攻牙上蓋成本
      單價為1.6 元、下蓋成本單價為2.4 元；噴沙上、下蓋成
      本單價各為0.8 元；車床加工上蓋成本單價為8 元，下蓋
      成本單價各為6 元；皮膜上、下蓋成本單價各為6 元、雷
      射雕刻上、下蓋成本單價各為6 元。合計係爭上蓋成本單
      價為29.9元，下蓋成本單價為33.2元，再加計10% 之人事
      管銷費用後，上蓋成本單價應為32.89 元，下蓋成本單價
      應為38.94 元。原告以上蓋成本單價為29.3元，下蓋成本
      單價為33.2元計算，成本損害為上蓋416030.7元（上蓋
      14,199個29.3元）；下蓋630721.8元（17,817個35.4
      元），合計1,046,753元。
    2.預期利益之損失：
      系爭上蓋產品之單價成本（含考漆）為63.82 元，下蓋之
      單價成本（含考漆）為67.78 元，而原告將系爭商品出售
      予華碩公司之商品價格為上蓋美金3.47元，折合新臺幣11
      5 元；下蓋美金4.08元，折合新臺幣136 元（因下蓋轉售
      之價格有兩種，分別為美金4.08元及4.41元，為求計算方
      便，下蓋部分之轉售價一律以美金4.08元計算），因被告
      遲未將系爭商品交付原告，導致原告受有預期利益之損害
      有：上蓋14,199個（1,15－63.82 ）＝726,704.82元；
      下蓋17,817個（1,36－67.78 ）＝1,215,475.74元，合
      計1,942,181 元（元以下四捨五入）。
    3.因被告未依約定之時間交付完整數量之代工品，致使原告
      無法如期交付產品予貨主，貨主因而取消後續之訂單，原
      告所受之商譽損害實難估算。
  (二)按民法第502 條第1 項規定：「因可歸責於承攬人之事由，
    致工作逾約定期限始完成，或未定期限而逾相當時期始完成
    者，定作人得請求減少報酬或請求賠償因遲延而生之損害。
    」，今原告委託被告就音效卡之上下蓋進行烤漆代工，被告
    非但未於入料後3 日內將代工產品如數交付予原告，經原告
    發函催告後亦無法於期限內交付，是以原告自得向被告請求
    減少報酬或請求被告賠償因遲延而生之損害。次依民法第22
    9條之規定：「給付有確定期限者，債務人自期限屆滿時起
    ，負遲延責任。給付無確定期限者，債務人於債權人得請求
    給付時，經其催告而未為給付，自受催告時起，負遲延責任
    。前項催告定有期限者，債務人自期限屆滿時起負遲延責任
    。」，又同法第231條第1項規定：「債務人遲延者，債權人
    得請求其賠償因遲延而生之損害。」，今被告無法如數交付
    原告委託代工之產品，就未交付之部分，原告自得向被告請
    求損害賠償，經原告以存證信函定7日之期限催告後，仍未
    見被告清償，原告自得向被告請求加計自催告期限屆滿之日
    起，即97年12月11日起至清償日止，按週年利率5%計算之利
    息。再依民法第216條之規定：「損害賠償，除法律另有規
    定或契約另有訂定外，應以填補債權人所受損害及所失利益
    為限。依通常情事，可得預期之利益，視為所失利益。」，
    今因被告無法如數交付原告所委託代工之產品，被告自應賠
    償原告就被告未交付部分之成本、預期利益及商譽之損失。
  (三)末依民法第227 條之1 規定：「債務人因債務不履行，致債
    權人之人格權受侵害者，準用第192 條至195 條及第197 條
    之規定，負損害賠償責任。」、同法第195 條第1 項規定：
    「不法侵害他人之身體、健康、名譽、自由、信用、隱私、
    貞操、或不法侵害其他人格法益而情節重大者，被害人雖非
    財產上之損害，亦得請求賠償相當之金額。其名譽被侵害者
    ，並得請求回復名譽之適當處分。」、最高法院90年台上字
    第646 號判例要旨：「民法上名譽權之侵害非即與刑法之誹
    謗罪相同，名譽有無受損害，應以社會上對個人評價是否貶
    損作為判斷之依據，苟其行為足以使他人在社會上之評價受
    到貶損，不論其為故意或過失，均可構成侵權行為，其行為
    不以廣佈於社會為必要，僅使第三人知悉其事，亦足當之。
    」，今因被告未依約定交付完整數量之產品，致使原告無法
    如期將產品如數交付予貨主，已使貨主對於原告「是否有足
    夠能力製造係爭產品」之評價大為減損，原告之商譽尚難謂
    未受到侵害，故原告要求被告應於中國時等平面媒體刊登如
    附件1 所示之道歉啟事。
  (四)被告答辯稱音效卡上、下蓋之數量有疑義：
    1.有關96年9 月17日及96年10月4 日之送貨單上部分記載「
      數量待點」乙事。乃係因廠商入貨前應先盤點再予入庫，
      可能因被告公司人員之行政作業疏失未予盤點即入庫，因
      此方會如上記載。倘若事後數量有問題，為何被告未於當
      日或隔日反應，反而於原告訴請時方提出上開疑義，顯然
      係臨訟卸責之詞。
    2.有關96年12月31日之出貨單部分，係由外車公司送達，此
      出貨單包含銀色及黑色料出貨，由於此出貨單上尚有黑色
      料部分，該黑色料部分係以訴外人明通出貨單計算，被告
      告知此簽收單不予以認帳，因此方會只有送貨司機之簽收
      。倘若被告未收受此部分之系爭商品，則為何被告於97年
      1 月7 日至97年1 月10日間之請款明細中會有此出貨單上
      所載之呂本色及黑色料而向原告請款？
    3.被告所提有關97年1 月15日、97年1 月28日、97年2 月19
      日及97年2 月25日之出貨單部分上簽收者為原告公司之人
      員，乃因原告公司代為送料，被告告知此簽收單不予以認
      帳，故只有原告公司人員之簽收。倘若被告否認有收受前
      開日期之貨物，則為何依序於97年1月21日、97年2月1至4
      日、97年2月20日至2月28日被告會有上開數量之貨物而向
      原告公司請款。
    4.原告公司急著出貨給華碩公司，有時來不及請貨運行出貨
      ，就由原告公司負責人代為出貨，其數量來不及清點，出
      貨單就由原告負責人或送貨司機簽收；被告否認收到96年
      12月31日、97年1 月15日、97年1 月28日、97年2 月19日
      之原告出貨，為何於出貨後14天內即以出貨數量較低之貨
      物向原告請款（因有些係不良品，不能請款，所以請款數
      量會低於出貨數量），蓋系爭音效卡必須於出貨14天內上
      2 層漆，依原告出貨予被告之日期及數量，與被告向原告
      請款之日期及數量對照，試問，被告若未收到此批貨物，
      如何用此批貨物加工後，扣除不良品外，再向原告請款？
    5.在被告所提有關97年4月1日及97年5月6日之出貨單，乃係
      因被告所交付之工作物不符合要求，原告公司退貨給被告
      公司要求其重新加工，原告確實有交付該系爭商品予被告
      ，被告認定該送貨單係其退貨與原告，實有所誤會。
  (五)被告雖提出原告公司負責人所發之電子郵件，答辯稱被告公
    司退還之不良產品素材中，未開立退貨單之部份，不應計入
    原告交貨與被告之數量。惟查原告公司負責人發該封電子郵
    件之真意如下：
    1.關於4 月之份退貨：97年4 月1 日及97年5 月6 日之出貨
      單，係由被告公司作成半成品，再退回原告公司，未經被
      告公司開立退貨單，從而原告公司將退回貨品作整理、分
      析，再分成「可重工部份」及「不可重工部份」，最後將
      「可重工部份」交予被告公司。
    2.關於4 月份之概估退貨數量，「下蓋約5000pcs/上蓋約50
      00pcs 」，有退貨單可憑之數量約4488個。
    3.關於「下蓋6063pcs/上蓋5564pcs 」之數量記載，乃指華
      碩公司（原告系將成品交予華碩公司）願收之數量。另關
      於「下蓋585pcs/ 上蓋481pcs」之數量記載，乃指華碩退
      回之貨物。
    4.關於「下蓋6063pcs/上蓋5564pcs 」之數量記載，並未退
      回華碩及原告公司。另關於「總數量：上蓋25000pcs、下
      蓋25000pcs」之數量記載，乃指「實收入ASUS良品及庫存
      ：上蓋5083pcs （佔全數之20% ），下蓋25000pcs（佔全
      數22% ）」，加上「不良品及報廢：上蓋1592pcs （佔全
      數之64% ）、下蓋16880pcs（佔全數之68%） 」，再加上
      「數量短缺：上蓋3996pcs （佔全數之16%） 、下蓋2642
      pcs （佔全數之11% ）」，所謂「總數量」係指雷射雕刻
      出廠之數量，因合約約定不良率為30% ，而系爭商品總數
      量為65,410個，只要雷射雕刻完後不低於50,000個，原告
      公司初步即可接受；然不良品要退還予原告公司。
    5.故該份電子郵件主要在說明被告於97年4 月退回另一批音
      效卡之數量，非本件系爭商品退回之數量，原告公司於4
      月份發出此封電子郵件時，因準備開始對帳；惟由於帳款
      無法釐清，經過4 個月始找齊所有簽收單作為出貨、退貨
      之憑據，試想，若系爭商品未釐清不良品之數量，被告如
      何請款，況商場上之交易，一切均應以簽收單為依據，該
      電子郵件僅主要系於第4 頁闡述及討論關帳款及良品率之
      問題，非關於出貨、退貨之數量，不足證明被告將系爭商
      品退回原告之數量。
  (六)訴之聲明：
    1.被告應給付原告2,988,934 元，及自民國97年12月11日起
      至清償日止，按週年利率百分之5 計算之利息。
    2.被告應於中國時報、聯合報及自由時報頭版刊登規格為十
      全（25乘以36.5公分），內容如附件之道歉啟事1 日。
    3.第1 項聲明原告願供擔保，請准宣告假執行。
二、被告則以下列陳詞置辯：
  (一)原告公司表示業已出貨65,410個予被告公司，然而該數量表
    確有疑義。蓋由於原告公司要求時程緊急，常常在下班後才
    把貨送到被告公司，且因數量甚多，被告公司不及點收，其
    中被告公司員工較為細心者會記載「數量待確認」，其他員
    工則未即注意而未為此項記載，實際上原告公司所出貨之數
    量與出貨單之記載數量均有極大落差，且均為短少，往往均
    有數量灌水的情形，此觀諸原告公司乃以其司機陳水龍以及
    其公司負責人乙○○簽收之出貨單藉以魚目混珠，混充及虛
    增出貨之數量可參，尤其出貨之數量及與退貨之數量顯然不
    同，原告公司甚且有將退貨之數量充作出貨數量藉以重複計
    算出貨數量，更足證原告公司所交付代工之數量確有不足，
    原告公司方需以此方式虛增數量，合計應扣除原告公司虛增
    之數量為13,129個，原告公司是否有交付該數量音效卡已非
    無疑：
    1.有關96年9 月17日及96年10月4 日送貨單部分，既已記載
      「數量待確認」，表示所交付之數量與送貨單之記載有嚴
      重誤差，若無問題，何以如此記載，今原告主張以交付該
      數量之音效卡之事實，應由原告負舉證責任。
    2.關於96年12月31日出貨單部分，既係由原告公司之司機簽
      認，豈能作為交貨之證明？至於被告於97年1 月7 日至97
      年1 月10日請款明細中有鋁本色及黑色料之請款內容，非
      得作為該交貨之證明，蓋鋁本色及黑色料之交付有數批，
      並非只有96年12月31日為此2 種顏色材料之交付，因此及
      另有96年12月31日以前已有多批鋁色上下蓋之送貨紀錄可
      證，原告以有鋁本色及黑色料之請款內容作為該交貨之證
      據方法，並不可採。
    3.至於有關97年1 月15日、97年1 月28日、97年2 月19日以
      及97年2 月25日之出貨單部份，亦僅係由原告公司負責人
      乙○○所簽認，非得作為被告公司業已收受該料件之證明
      。且於97年1 月21日、97年2 月1 至4 日、97年2 月20日
      至2 月28日之請款數量與上開出貨單之數量完全不同，如
      何能作為交貨之證明？97年1 月21日、97年2 月1 至4 日
      、97年2 月20日至2 月28日之請款數量應係其他批料件之
      交付所為之請款資料，與97年1 月15日、97年1 月28日、
      97年2 月19日以及97年2 月25日之出貨單並無關聯。
    4.原告將97年4 月1 日及97年5 月6 日之退貨數量計入出貨
      之數量，顯係虛增出貨數量，應予扣除。
  (二)退萬步言，縱令原告公司確有交付其所稱之數量，原告亦已
    完成交貨之義務：被告公司之交貨數量為上蓋16,343個，下
    蓋12,563個，合計28,906個。原告公司所交付之音效卡品質
    甚差，素材不良，且前段加工之不當，致使交付予被告公司
    加工之不良品及報廢品數量甚多，依原告公司所自承有開退
    貨單部分為4488個，此外依原告公司負責人所發電子郵件信
    函記載可知，被告公司退還予原告公司未開立退貨單之不良
    品及報廢品中包括上蓋15,921個，下蓋為16,880個，合計為
    32,801個，則合計被告公司退還原告者即為37,289個。被告
    公司所交貨之數量以及退貨及不良品之數量總合，已達原告
    公司所稱之交付數量66,195個，則被告公司非僅已完成加工
    而交付予原告，並已將所有不良品及報廢品退還於原告公司
    。原告公司所交付之音效卡於交付予被告公司之前，必須先
    經壓鑄成形，雷射清洗、皮膜、雷雕等加工程序，而原告公
    司之產品素材已屬不良，於交付被告公司前之多道加工程序
    亦有造成產品不良、報廢之情事，此為原告公司所明知，因
    此於原告將所有不良品及報廢品交由原告公司收受，原告公
    司起訴時竟故意對於未開立退貨單之部分予以避而不談，然
    而由前開原告公司負責人所發電子郵件實足證明被告公司確
    已將所有不良品及報廢品退還原告公司，原告公司起訴聲稱
    有短交代工產品顯與事實不符。
  (三)原告所提兩造來往之完整電子郵件，內容包含原告公司發出
    電子郵件後，由被告人員回應後之內容，該內容足證原告本
    件起訴顯無可採。：
    1.被告公司人員林宜楓於該電子郵件開宗明義即指出「一句
      說話算話，真的那麼難嗎？」並以「一、應收帳款＝出貨
      金額－退貨金額，退貨金額：雙方針對華碩判退數量，共
      同認定問題點，屬烤漆不良者，則認定為「退貨」；屬素
      材不良者，則不予認列退貨。」二、我想針對以上計算方
      法，大家應無疑慮。故「貨款問題」只與「出貨、退貨」
      有關，與素材之總數應該無關。不應該因為數量不知如何
      銷帳，而暫Hold貨款！」由前開內容足證被告公司業務人
      員不僅指責被告公司負責人未說話算話，更證明原告係巧
      立名目而扣款。
    2.原告負責人電子郵件稱：97年1 月貨款部份「貴司請款部
      分內容包含不良品也需要付款，我司經評估所有入料部分
      只可付款，『至於不良品部分要求付費，我司有同意』，
      且因貴司未退回不良品讓我司無法分析為何不良故無法支
      付不良部分」然被告業務人員回稱「是貴司同意負擔，我
      司才願意生產，且我司於元月份與其他之前之不良品已一
      併退回貴司。元月貨款之結帳請款時間，是在「二月中旬
      」，且貴司付款時間是在4/15，怎說沒有退回？最多只能
      說是無法分辨吧！」由前開內容足證被告公司確有將不良
      品一併退還原告公司。
    3.由原告公司負責人與被告公司業務人員朱世育之電子郵件
      內容，亦足證係爭退貨均已經原告公司與被告公司核對後
      完成確認，而原告公司負責人更表示未簽收之退貨數量將
      由該公司自行吸收，足證原告公司與被告公司確已完成退
      貨之確認，參諸原告公司負責人前所發之電子郵件信函記
      載可知，被告公司退還予原告公司知不良品及報廢品中包
      括上蓋15,921個，下蓋16,880個，合計被告公司退還原告
      者為32,801個。
  (四)原告公司並未因被告公司未完成交貨而受有損害，原告公司
    所主張之損害與系爭請求並無因果關係，故被告併答辯聲明
    ：原告之訴及假執行之聲請均駁回，如受不利判決，願供擔
    保請准免為假執行。
三、兩造不爭執之事項：
  (一)原告公司於96年9 月起至97年5 月間，分批交付音效卡之上
    、下蓋予被告公司承攬進行烤漆代工。
  (二)被告公司交貨之數量為上蓋16,343個，下蓋12,563個，合計
    28,906個。被告有退貨且經原告開立退貨單之數量為4,488
    個（上蓋2,771個，下蓋1,717個）。
四、兩造爭執之事項：
  (一)原告公司自96年9 月起至97年5 月間，陸續交付予被告公司
    進行烤漆代工之音效卡，其全部交付之數量是否為上蓋33,3
    13個及下蓋32,097個，合計65,410個？
  (二)被告公司是否已將不良產品素材及報廢品全數退回原告公司
    ？退回之數量除原告主張有退貨單之4,488 個（上蓋2,771
    個，下蓋1,717 個）外，是否應加計被告另所主張無退貨單
    之32,801個（上蓋15,921個，下蓋16,880個），合計37,289
    個？
  (三)被告是否已完成交貨之義務？本件原告是否受有損害？其損
    害金額為何？併請求登報道歉以回復原告名譽之適當處分有
    無理由？
五、本院之判斷：
  (一)按當事人主有利於己之事實者，就其事實有舉證之責任，民
    事訴訟法第277條前段定有明文。本件原告主張自96年9月起
    至97年5月間，陸續交付音效卡上、下蓋予被告進行烤漆代
    工，全部數量為上蓋33,313個及下蓋32,097個，合計65,140
    個之事實，雖被告並不爭執與原告間成立音效卡代工烤漆承
    攬契約，惟就原告主張已交付上開數量音效卡之事實否認在
    卷，揆諸上開規定，原告即應就兩造間有如上數量之音效卡
    成立承攬契約負舉證責任。原告雖提出數量統計表一份、明
    通（昇）企業股份有限公司（下稱明通公司）送貨單影本
    10 份、明通企業股份有限公司銷貨單影本1份、祥昇貨運有
    限公司派車單影本2份、原告公司出貨單影本11份及被告公
    司單據影本5份為證（見本院卷第10頁及第15頁至第22頁）
    ，惟被告否認原告交付如附表所示音效卡上、下蓋之數量，
    本院斟酌認定如下：
    1.被告雖抗辯原告所提附表編號1及編號2所示之送貨單據，
      均載有「數量待點」之註記，其所記載之數量顯有不實。
      惟原告實際交付數量之誤差，係屬有利於被告之事實，被
      告據此爭執兩造間合意之承攬代工數量，即應就原告未交
      付如單據數量之音效卡負舉證責任，被告並未舉證明短缺
      之數量若干，其主張尚乏所據。又如附表編號1及編號2所
      示之單據均載有被告公司職員之簽名，被告亦於其所提出
      之民事答辯狀中，亦自承單據上之簽名為其員工所書（見
      本院卷第45頁），足堪認被告於簽收上開單據時，確實已
      收受原告所交運之音效卡上、下蓋。本院審酌兩造間之約
      定，係以原告交付音效卡上、下蓋予被告，為默示就如此
      數量之音效卡為承攬要約，而被告以同意收受為默示之同
      意，是被告既願收受該二批音效卡上、下蓋，即係默示同
      意承攬代工，並同意暫以附表編號1及編號2單據之記載為
      兩造間合意代工之數量。嗣被告並未舉證證明於收受料件
      後至約定交貨之時間止，已向原告表示數量有誤之事實，
      即應認定被告已不爭執原告所提出貨單據交付數量，兩造
      間既有上述合意，被告自應依雙方合致約定之數量履行承
      攬義務。況附表編號1及編號2單據所載「數量待清點」字
      樣，僅足證被告於收貨時未及清點數量，尚無法逕予證明
      原告未送貨或收貨數量有短少。是被告抗辯否認此部分單
      據所示之數量，並無理由。
    2.被告抗辯原告所提如附表編號3所示送貨單據，其上僅載
      送貨之司機之簽名，但無被告公司之簽收紀錄；如附表編
      號4至編號7所示送貨單據，僅有原告公司負責人乙○○之
      簽名，均不足證明其上所載之音效卡上、下蓋數量已為被
      告公司所收受代工等語。本件被告既已否認上述音效卡之
      數量，原告即應就此提出相當之證明，雖原告主張因急於
      出貨予第三人華碩公司，有時來不及請貨運行出貨，就由
      原告負責人代為出貨，其數量來不及清點，出貨單就由原
      告負責人或送貨司機簽收，原告確已交付如數量之音效卡
      予被告，若被告未收到這批貨物，為何在出貨後14天內扣
      除不良品外，向原告請款？云云，並提出原證17、18及19
      之請款單、對帳單等資料為證，惟依原告所提出之請款單
      及對帳單所載請款數量及金額，顯與送貨單據所載數量並
      不相吻合，依該單據而觀無法逕為證明被告請款及原告送
      貨確屬同一批貨物之事實，原告雖主張係因部分貨物係不
      良品，不能請款而有請款數量低於出貨數量云云，未據其
      舉證以實其說，自應為不利於原告之認定，本院尚難遽認
      原告已將此部分數量之音效卡上、下蓋交付予被告之事實
      ，故原告主張已將如附表編號3至7所示音效卡共計上蓋28
      01個、下蓋1232個共計4033個交付予被告，兩造就此數量
      之音效卡成立承攬契約等情，顯無可採。
    3.被告抗辯原告所提如附表編號8及編號9所示送貨單據，係
      被告所開立，並已註明退貨等字樣，顯係被告退貨予原告
      時所開立，非可為原告交付音效卡上下蓋之證明云云，雖
      原告主張係因被告交付之工作物不符合要求，原告公司退
      貨予被告公司要求重新加工，原告確已交付如數商品予被
      告云云，然未據原告舉證以實其說，被告抗辯應堪憑信，
      本院難認原告就此部分主張之數量，確已交付予被告。
  (三)依上所述，原告提出之交貨單據中，其中如附表編號2至編
    號9所示送貨單據所載數量之音效卡，原告無法證明兩造間
    成立承攬代工契約之事實，故此部分單據所載之上、下蓋數
    量共計11,242個（上蓋5,916個，下蓋5,326個），應自原告
    主張承攬之數量中扣除。而其餘原告主張已交付之上、下蓋
    ，已據其提出被告簽收之單據為證，且除附表編號1及編號2
    單據所示之數量外，被告亦未否認，均堪認屬實，故本件原
    告自96年9月起至97年5月間，陸續交付予被告進行承攬烤漆
    代工之音效卡，其全部交付代工之數量為上蓋27,397個（計
    算式：33,313－5,916＝27,397）及下蓋26,771個（計算式
    ：32,097－5,326＝26,771），合計54,168個，原告此部分
    主張之事實，堪信為真實。
  (四)被告主張退回之不良產品素材及報廢品中，有退貨單者計4,
    488個（即上蓋2,771個，下蓋1,717個），此為兩造所不爭
    執，自堪信為真。另被告抗辯已退回原告公司而無退貨單之
    32,801個（上蓋15,921個，下蓋16,880個）數量之商品云云
    ，業經原告否認在卷，此屬有利於被告之事實，自應由被告
    負舉證之責。被告雖提出兩造間往來之電子郵件內容為證，
    原告則以該郵件第1項主張在說明被告於97年4月退回另一批
    音效卡之數量，非為系爭商品退回之數量。又該封郵件主要
    係討論另一批商品之問題，非為討論系爭商品被告退回之數
    量，況且該郵件第4頁主張亦係討論有關帳款及良品率之問
    題，自不足以證明被告有將系爭商品退回予原告之證明云云
    ，本院觀諸被告所提原告寄發之郵件內容，僅就所謂不良品
    及報廢品之數量為統計，全篇並無內容可直接證明被告確曾
    退貨32,801個，且兩造間往來之電子郵件屬私文書，原告並
    已否認文書上所載之不良品及報廢品之數量統計係被告退貨
    數量，本院自不得憑以作為有利於被告之認定，亦無法僅憑
    被告提出之上開書面，遽認被告所述為真，故被告辯稱退回
    之不良產品素材及報廢品數量，應加計無退貨單之數量，尚
    非可採。
  (五)原告所交付被告進行烤漆代工之音效卡數量應為上蓋27,397
    個，下蓋26,771個，合計54,168個。復將上開數量扣除被告
    已退貨予原告之不良產品素材及報廢品上蓋2,771個，下蓋
    1,717個後，被告依約應完成烤漆代工之數量，總計扣除後
    之數量計為上蓋24,626個（27,397－2,771＝24,626），及
    下蓋25,054個（26,771－1,717＝25,054），共49,680個，
    兩造間已就此數量範圍內之音效卡成立承攬契約。惟被告已
    完工交貨予原告之數量為上蓋16,343個，下蓋12,563個（見
    兩造不爭執事項(二)），被告已短少完工交貨之音效卡上蓋8,
    283個（24,626－16,34 3＝8,283），下蓋12,491個（25,05
    4－12,563＝12,491），顯見被告並未依約定完成全部系爭
    音效卡上、下蓋之烤漆承攬代工，亦未履行全部交貨義務。
  (六)依民法第229 條之規定，給付有確定期限者，債務人自期限
    屆滿時起，負遲延責任。給付無確定期限者，債務人於債權
    人得請求給付時，經其催告而未為給付，自受催告時起，負
    遲延責任。前述催告定有期限者，債務人自期限屆滿時起負
    遲延責任。查原告已於97年12月2日以存證信函催告被告，
    限其於文到7日內依約交付代工產品，被告已於97年12月3日
    收受該函件，有原告提出被告亦不爭執之存證信函暨回執影
    本附卷可稽，被告迄今既仍未履行全部交貨義務，已如前述
    ，自應負遲延之責任。次依民法第231條第1項規定，債務人
    遲延者，債權人得請求其賠償因遲延而生之損害。被告既無
    法如數交付原告委託代工之產品，就未交付之部分，原告自
    得向被告請求因遲延而生之損害，並加計自催告期限屆滿之
    翌日即97年12月11日起至清償日止，按週年利率5%計算之利
    息。
  (七)本院依原告主張所受之損害內容及金額，審酌認定如下：
    1.原告主張交付被告之系爭上、下蓋商品之製作流程及成本
      單價為：射出上蓋、下蓋成本單價各為7.5 元；攻牙上蓋
      成本單價為1.6 元、下蓋成本單價為2.4 元；噴沙上、下
      蓋成本單價各為0.8 元；車床加工上蓋成本單價為8 元，
      下蓋成本單價各為6 元；皮膜上、下蓋成本單價各為6 元
      、雷射雕刻上、下蓋成本單價各為6 元。合計係爭上蓋成
      本單價為29.9元，下蓋成本單價為33.2元，業據原告提出
      被告亦不爭執之各工段作業流程圖、各流程代工費用之統
      一發票影本為證，堪信為真。而被告未依約完成音效卡之
      烤漆，原告即因此損失其前置加工之成本，是以原告主張
      上蓋成本單價29.3元、下蓋成本單價33.2元計算，總計損
      失成本為上蓋242,692元（8,283個29.3元＝242,692元
      ，元以下四捨五入）；下蓋442,181元（12,491個35.4
      ＝442,181元，元以下四捨五入），合計為684,873元（24
      2,692元＋442,181元＝684,873元）。此部分損失既係因
      被告遲延履行所生，原告此部分之請求洵屬有據。
    2.又原告主張因被告遲未將系爭音效卡上、下蓋交付原告，
      致其損失將系爭商品出售予第三人華碩公司後，可得之價
      金及利潤等語。雖據其提出華碩公司之訂購單影本7件為
      證。按損害賠償，除法律另有規定或契約另有訂定外，應
      以填補債權人所受損害及所失利益為限；而依通常情形，
      或依已定之計劃、設備或其他特別情事，可得預期之利益
      ，視為所失利益，民法第216條定有明文。是該條項所指
      「所失利益」，固不以現實有此具體利益為限，惟該可得
      預期之利益，亦非指僅有取得利益之希望或可能為已足，
      尚須依通常情形，或依已定之計劃、設備或其他特別情事
      ，具有客觀之確定性（最高法院95年度臺上字第2895號判
      決意旨參照）。查依原告所提訂購單之日期，均於97年12
      月之後，顯非原告銷售被告代工後貨品之售價憑據，且原
      告公司復未舉證證明銷售系爭音效卡上、下蓋所依據之計
      劃（如原告委託被告代工前，華碩公司之訂單等）、或證
      明依何種通常情形可能取得利潤，原告就預期利益之客觀
      確定性，此一有利於己之事實負舉證責任，據此請求因被
      告遲延給付行為致減少之獲利受有預期利益之損害等語，
      尚不足採。
  (八)原告主張因被告未履行承攬代工，致原告名譽受損，爰依民
    法第227 條之1 準用同法第195 條第1 項之規定，請求回復
    名譽之處分，將如附件所示之道歉啟事刊登於中國時報、聯
    合報及自由時報頭版云云。惟原告就其名譽所受之損害，僅
    空言產品貨主對其「是否有足夠能力製造係爭商品」之評價
    減損，而未提出其他具體證明，僅屬單純原告自己之推斷，
    無法證明原告貨主就其商譽之評價確有變動，故原告此部分
    之請求殊嫌無據，亦不足採。
五、綜上所述，被告未依約完成本件承攬工作，原告自得依民法
    第502條第1項、民法第229條及第231條第1項規定之法律關
    係，請求被告賠償因遲延而生之損害。從而，原告請求被告
    給付684,873元，及自97年12月11日起至清償日止，按週年
    利率5％計算之利息部分，為有理由，應予准許；逾此部分
    之請求，則無理由，應予駁回。
六、本件兩造均陳明願供擔保，聲請宣告假執行及免為假執行，
    就原告勝訴部分，核無不合，爰分別酌定相當擔保金額准許
    之；至原告敗訴部分，假執行之聲請因訴之駁回而失所附麗
    ，應併予駁回。
七、本件因事證已臻明確，兩造其餘攻擊、防禦方法及所為之立
    證，經本院逐一審酌後，認與判決之結果不生影響，不再一
    一論述，附予敘明。
八、訴訟費用負擔之依據：民事訴訟法第79條。
中    華    民    國    98    年    12   月    17    日
                  民事第三庭    法  官  張紫能
以上正本係照原本作成
如對本判決上訴，須於判決送達後20日內向本院提出上訴狀
中    華    民    國    98    年    12   月    17    日
                                書記官  華海珍
附表：
┌─┬──────┬─────────────────┬───────┐
│編│            │                                  │   記載數量   │
│號│ 單據日期   │         開立公司及單據種類       ├───┬───┤
│  │            │                                  │上蓋  │下蓋  │
├─┼──────┼─────────────────┼───┼───┤
│1.│96年9 月17日│明通（昇）企業股份有限公司送貨單│      │1290  │
├─┼──────┼─────────────────┼───┼───┤
│2.│96年10月 4日│佶能有限公司出貨單                │284   │313   │
├─┼──────┼─────────────────┼───┼───┤
│3.│96年12月31日│佶能有限公司出貨單                │232   │1019  │
├─┼──────┼─────────────────┼───┼───┤
│4.│97年1 月15日│佶能有限公司出貨單                │147   │      │
├─┼──────┼─────────────────┼───┼───┤
│5.│97年1 月28日│佶能有限公司出貨單                │373   │      │
├─┼──────┼─────────────────┼───┼───┤
│6.│97年2 月19日│佶能有限公司出貨單                │822   │213   │
├─┼──────┼─────────────────┼───┼───┤
│7.│97年2 月25日│佶能有限公司出貨單                │1227  │      │
├─┼──────┼─────────────────┼───┼───┤
│8.│97年4 月1 日│義特科技股份有限公司              │287   │244   │
├─┼──────┼─────────────────┼───┼───┤
│9.│97年5 月6 日│義特科技股份有限公司              │2828  │3850  │
└─┴──────┴─────────────────┴───┴───┘
附件：
                       道歉啟事
      緣本公司自民國九十六年九月起，承接義特科技股份有限
  公司之供料代工產品，因技術問題無法依約順利完成交付產品
  ，致使義特科技股份有限公司亦無法依約交付產品給客戶，造
  成義特科技股份有限公司商譽及財產上之損失，本公司深感歉
  意，特此公開登報道歉。
      此致
  義特科技股份有限公司
                                    兆振實業股份有限公司
                                    董事長：甲○○

司法院資訊處製作；財團法人民間司法改革基金會備份。
